【裁判字號】    98,上易,2241
【裁判日期】    981224
【裁判案由】    竊盜等
【裁判全文】
臺灣高等法院刑事判決                98年度上易字第2241號
上  訴  人  臺灣宜蘭地方法院檢察署檢察官
被      告  丁○○
            乙○○
上列上訴人因被告竊盜等案件，不服臺灣宜蘭地方法院98年度易
字第168 號，中華民國98年7 月15日第一審判決（起訴案號：臺
灣宜蘭地方法院檢察署97年度偵字第3281、3470號），提起上訴
，本院判決如下：
    主  文
原判決關於丁○○、乙○○被訴共同竊盜部分撤銷。
丁○○、乙○○共同犯竊盜罪，累犯，各處拘役伍拾日，如易科
罰金，均以新台幣壹仟元折算壹日。
丁○○被訴收受贓物部分，上訴駁回。
    事  實
一、丁○○前於民國（下同）92年7 月14日因公共危險案件，經
    國防部北部地方軍事法院桃園分院以92年度桃審字第109 號
    判處有期徒刑3 月確定，於92年8 月29日易科罰金執行完畢
    ；乙○○前於91年間因毒品危害防制條例，經台灣台中地方
    法院以90年度訴字第2929號判處應執行有期徒刑1 年，於92
    年8 月30日縮刑期滿執行完畢出監。竟仍不知悔改，於97年
    5 月17日12時5 分許，由丁○○出面向宜蘭縣羅東鎮大昇貨
    車出租公司，租用車牌號碼2428－TN號自小貨車後，搭載乙○○，於97年5 月17日13時許，在宜蘭縣三星鄉台七丙線約
    7 公里200 公尺處附近，見丙○○所有之H 型鋼軌2 支（長
    度約6 至8 米，共計總重量約500 公斤）置放在路旁，認有
    機可趁，乃共同意圖為自己不法之所有，以自小貨車之昇降
    設備將H 型鋼軌2 支搬上自小貨車而竊取之，得手後2 人開
    車將上開H 型鋼軌2 支載往不知情之蘇義隆所開設之回收場
    變賣，得款供己花用，嗣經警循線查獲，始悉上情。
二、案經宜蘭縣政府警察局三星分局報告臺灣宜蘭地方法院檢察
    署檢察官偵查起訴。
    理  由
一、上訴審判範圍：
    本件檢察官原起訴被告丁○○、乙○○共同涉犯收受贓物及
    竊盜等罪嫌，原判決就被告乙○○收受贓物部分判決有罪，
    其餘部分均無罪，嗣檢察官僅對於原判決有關被告二人無罪
    部分提起上訴，此觀上訴聲明書可明（見本院卷第11頁），
    是就被告乙○○收受贓物罪部分，檢察官及被告乙○○均未
    聲明上訴，該此部分應已判決確定，本院僅就被告丁○○、
    乙○○二人被訴共同竊盜及被告丁○○被訴收受贓物部分為
    審判，先予敘明。
二、證據能力部分：
    被告以外之人於審判外之陳述，雖不符合前四條之規定，而
    經當事人於審判程序同意作為證據，法院審酌該言詞陳述或
    書面陳述作成時之情況，認為適當者，亦得為證據。當事人
    、代理人或辯護人於法院調查證據時，知有第159 條第1 項
    不得為證據之情形，而未於言詞辯論終結前聲明異議者，視
    為有前項之同意。刑事訴訟法第159 條之5 第1 項、第159
    條之5 第2 項有明文規定。本案下述所有卷證資料，並無證
    據證明係公務員違背法定程序所取得，且本案刑事訴訟程序
    之當事人於審判期日對於法院提示之卷證，均表示同意於審
    判期日中為調查，而就證據能力沒有意見等語，另卷內之文
    書證據，亦無刑事訴訟法第159 條之4 之有顯不可信之情況
    與不得作為證據之情形，是本案認定事實所引用之本案卷證
    所有證據，均有證據能力。
三、訊據被告丁○○、乙○○二人，被告丁○○固坦承有以承租
    之自小貨車載運H 型鋼軌2 支，前往蘇義隆所開設之資源回
    收場變賣等情不諱，惟二人均矢口否認有何竊盜犯行，被告
    丁○○辯稱：鋼軌係在路旁撿拾，以為是沒有人要的，並沒
    有竊盜之意思云云；被告乙○○則辯稱：伊因酒醉而在車上
    昏睡，並不知道被告丁○○有撿拾鋼軌，後來到資源回收場
    有下車去上廁所，是丁○○以其名義辦理登記變賣鋼軌云云
    ，經查：
  (一)被告丁○○於97年5 月17日下午1 時許，在宜蘭縣三星鄉台
    七丙線某處路旁，利用租來之車牌號碼2428-TN 自小貨車上
    之昇降設備，將丙○○所有放置在路旁之H 型鋼軌鋼鐵2 支
    搬運至車上，並載往蘇義隆所經營之佳輝資源回收場變賣等
    事實，業據被告於警詢、偵查、原審及本院審理中坦承不諱
    （見警詢卷第2 頁、偵字第3740號卷第12頁、原審卷第63、
    64頁、本院卷第36頁），核與被害人丙○○指訴（見警詢卷
    第18頁）及證人蘇義隆證述之情節（見警詢卷第23頁），大
    致相符。
  (二)被告丁○○雖辯稱鋼軌2 支係在路旁草堆中拾獲，以為沒有
    人要的云云，惟查，被告丁○○在偵查中，供稱：「（有無
    於97年5 月17日下午1 時許，到三星鄉台七丙線約七公里20
    0 公尺處，與乙○○共同駕駛租用之自小貨車2428-TN ，趁
    被害人丙○○疏於看管財物之際，竊取H 型鋼2 支得手，長
    度約6 到8 米，重量約500 公斤？）有，當天我有去搬東西
    」等語（見偵字第3470號卷第12頁）；佐以證人即承辦員警
    呂禹嶺於原審審理時證稱「我詢問丁○○時，我已經有掌握
    鋼軌失竊的時間與地點，所以我就以該時間地點來詢問丁○○」、「現場是福山派出所所長去照相，是在訊問丁○○前
    就已經照了，在訊問丁○○時我手上已經有這些照片了」、
    「我有問他是否在照片所示的地點拿鋼軌，丁○○說是在同
    一地點，但不是照片所示的位置，照片沒有照到那個位置，
    是在路邊草地連接大馬路的位置，但是那一區都有擺放鋼軌
    、建材，我有去現場看過」等語（見原審卷第67、68頁），
    堪認被告確於上開時間，在宜蘭縣三星鄉台七丙線約七公里
    200 公尺處附近路旁，以自小貨車載走丙○○所有之H 型鋼
    2 支，應無疑義。又97年間原物料價格紛紛上漲，尤以鋼鐵
    材料及銅線為最，此由電視報章媒體中經常報導有人竊取電
    纜線、水溝鐵蓋或鋼鐵材料變賣可以得知，因此，鋼鐵材料
    甚具財產價值，應為一般人所知悉，所有人自不可能任意拋
    棄，縱係放置路旁，亦係因其體積大而暫時置放在路旁，況
    且，被告丁○○所搬運之H 型鋼軌2 支，重達約500 公斤，
    完整堪用（見警卷第28頁），顯非一般使用剩餘之廢鋼材料
    所可比擬，被告丁○○趁所有人丙○○未及看管之際，以自
    小貨車搬運至資源回收場變賣，其有為自己不法所有之意圖
    ，彰彰甚明，被告丁○○辯稱以為上開鋼軌沒有人要，無竊
    盜之故意云云，委無足採。
  (三)另被告乙○○辯稱伊酒醉在車上昏睡，不知被告丁○○竊取
    鋼軌云云，惟查，證人即資源回收場負責人蘇義隆於警詢時
    證稱：被告二人以貨車載運鋼軌到佳輝資源回收場時，係以
    被告乙○○之名義辦理登記，將二支鋼軌過磅後，被告乙○○下車點交收錢就離開，當時被告丁○○並未下車，被告乙○○稱二支鋼軌是買來的等語（見警詢卷第23頁），復於偵
    查中，證稱：「我有登記資料，當時是該名女子下來跟我說
    要變賣，一名男子在車上開車一直沒下車。」（見偵字第34
    70號卷第28頁），復有收受物品舊貨五金廢料或廢棄物登記
    表在卷可佐（見警卷第31頁）；徵諸證人蘇義隆與被告二人
    並不熟識亦無怨隙，應無誣陷或迴護任何人之必要，是其證
    詞應客觀可信。準此，被告乙○○若果不知二支鋼軌係被告
    丁○○竊取得來，豈會向蘇義隆佯稱「二支鋼軌是買來的」
    ？再者，二支鋼軌，長度約6 到8 米，重達約500 公斤，已
    如上述，自不可能由被告丁○○一人獨自搬上小貨車，縱使
    小貨車上有昇降機可供操作利用，然依常理，鋼軌必須綑綁
    或以手適時牽引，否則以其長度，搬運稍有不慎，極有可能
    重砸小貨車或搬運者本身，故於搬運上車過程中，應係一人
    操作昇降機，一人則在旁適時輔助鋼軌放置在自小貨車上適
    當之位置，方為合理，是被告乙○○在鋼軌搬運上車過程中
    ，實無仍待在有遭鋼軌砸擊危險的小貨車內「昏睡」之理，
    故被告乙○○上開所辯不知情，未與丁○○共同竊取鋼軌二
    支云云，難認為可採。
  (四)綜上各情觀之，被告丁○○、乙○○上開所辯，無非事後卸
    責之詞，不足採信，此外，復有贓物認領保管單在卷可佐，
    被告二人共同竊取鋼軌2 支予以變賣之犯行，事證明確，應
    依法論科。
四、核被告丁○○、乙○○二人所為，均係犯刑法第320 條第1
    項之竊盜罪。被告丁○○、乙○○二人就竊盜犯行，有犯意
    聯絡及行為分擔，應論以共同正犯。而被告丁○○、乙○○
    分別有事實欄所載之前科紀錄與執行情形，此有本院被告前
    案紀錄表可佐，被告丁○○、乙○○均於有期徒刑執行完畢
    5 年內，再故意犯有期徒刑以上之本罪，均為累犯，均應依
    法加重其刑。原審未能詳查，就被告丁○○、乙○○二人被
    訴共同竊盜部分，遽為無罪之判決，顯有未洽，檢察官上訴
    意旨指摘原判決此部分不當，為有理由，本院自應將原判決
    關於此部分予以撤銷改判。爰審酌被告二人分別有上述前科
    紀錄，素行非佳，為變賣金錢花用，而盜取他人所有之鋼軌
    ，其犯罪動機、目的、手段，所竊取之鋼軌財產價值尚非鉅
    ，及其犯後均否認犯行等一切情狀，分別量處如主文第二項
    所示之刑，並諭知易科罰金之折算標準，以示懲儆。
五、公訴意旨另以：被告丁○○明知車牌號碼GRI-532 號重機車
    車牌1 面及車號M8U-371 重機車均係來源不明之贓物（甲○○所有車號M8U -371號重機車，係於97年2 月8 日0 時10分
    許，在宜蘭縣宜蘭市○○路54號，為真實年籍不詳之人所竊
    ；戊○○所有車牌號碼GRI-532 號機車車牌1 面，係於97年
    1 月間某日，在宜蘭縣大同鄉四季村立勳巷69號旁，為真實
    年籍不詳之人所竊），仍自97年4 月間起與乙○○共同使用
    （乙○○涉犯收受贓物罪部分，業經原審判處有期徒刑五月
    ，乙○○及檢察官均未上訴，而確定），嗣於97年5 月17日
    13時許，乙○○與被告丁○○將上開GRI-532 號重機車車牌
    1 面及車號M8U-371 重機車均棄置在宜蘭縣羅東鎮大昇貨車
    出租公司旁，而為警查獲，始悉上情，因認被告丁○○涉犯
    共同收受贓物罪嫌云云。
六、公訴人認被告丁○○涉有贓物犯行，無非係以被告丁○○、
    乙○○之供述、證人簡有偉之供述、證人黃四煌、李健明、
    吳正明之供述，車籍資料查詢及贓物認領保管單等為其主要
    論據。訊據被告丁○○堅詞否認有何贓物犯行，辯稱：系爭
    機車是被告乙○○的，伊只是向被告乙○○借系爭機車使用
    ，對於系爭機車從何而來，是否為贓物均不知情等語；經查
    ，車牌號碼GRI-532 號重機車為警尋獲前為被告乙○○所占
    有使用等情，業據被告乙○○陳明在卷，而被告乙○○亦迭
    自警詢、檢察官偵查時及本院審理時陳稱該機車係伊向友人
    借用，並否認該車為贓物。被告丁○○亦始終否認知悉該機
    車為贓物，又被告丁○○於警詢中供稱：從97年4 、5 月間
    開始使用該機車，約使用三次，最後一次是騎到羅東鎮大昇
    租車行租車停放在租車行門口等語，則被告丁○○使用上開
    機車之時間，經核被告乙○○之供述，已在被告乙○○自不
    詳人士收受上開機車之後，應無疑義；徵諸被告乙○○、丁○○當時為男女朋友（現為夫妻），被告丁○○向其女友借
    用其現實占有中之上開機車，依一般經驗法則，當不會要求
    女友即被告乙○○提出機車行車執照等證明文件，更不會懷
    疑該機車之來源是否正當，是被告丁○○辯稱其使用上開機
    車係經被告乙○○同意而向其借用，應與常情無違，堪予採
    信，此外，復無證據證明被告乙○○曾告知被告丁○○該機
    車乃贓物，既無證據足證被告丁○○就上開機車有贓物之認
    識，則被告丁○○借用或收受使用上開機車，自不得以收受
    贓物罪相繩。
七、原審就被告丁○○被訴收受贓物部分為無罪之判決，核無不
    當，公訴人提起上訴，徒以被告丁○○與乙○○為男女朋友
    ，亦知乙○○原有之機車已損壞，而車牌號碼GRI-532 號重
    機車並非新車，被告丁○○豈有不懷疑機車來源並向乙○○
    探詢之理云云，指摘原判決不當，然依乙○○務農，經濟狀
    況小康，並非富裕（見警詢卷第7 頁），若騎乘新車始足以
    引人側目生疑，而車牌號碼GRI-532 號重機車既非新車，有
    卷附照片可參，更難認一般人均會懷疑其來源是否正當，此
    外，公訴人未提出任何積極證據證明被告丁○○有知贓而收
    受之犯行，上訴意旨所持論據仍屬推測之詞，尚無法推翻原
    審就此部分之無罪判決，是公訴人就丁○○被訴收受贓物部
    分之上訴為無理由，應予駁回。
據上論斷，應依刑事訴訟法刑事訴訟法第369 條第1 項前段、第
364 條、第299 條第1 項前段、第368 條，刑法第28條、第320
條第1 項、第47條第1 項、第41條第1 項前段，刑法施行法第1
條之1 第1 項、第2 項前段，判決如主文。
本案經檢察官張熙懷到庭執行職務。
中    華    民    國    98    年    12    月    24    日
                  刑事第十九庭審判長法  官  葉騰瑞
                                    法  官  潘翠雪
                                    法  官  彭政章
以上正本證明與原本無異。
不得上訴。
                                    書記官  杜宜寧
中    華    民    國    98    年    12    月    24    日
附錄本案論罪科刑法條：
中華民國刑法第320條第1 項
意圖為自己或第三人不法之所有，而竊取他人之動產者，為竊盜
罪，處5 年以下有期徒刑、拘役或5 百元以下罰金。


司法院資訊處製作；財團法人民間司法改革基金會備份。
